【裁判字號】    89,上訴,1590
【裁判日期】    890830
【裁判案由】    偽造有價證券等
【裁判全文】
臺灣高等法院高雄分院刑事判決    八十九年度上訴字第一五九號
    上  訴  人
    即  被  告  甲○○
    選任辯護人  林慶雲律師
                許瑜容
                楊靖儀
右上訴人因偽造有價證券等案件，不服臺灣高雄地方法院八十九年度訴字第八七０號
中華民國八十九年八月三十日第一審判決（起訴案號：臺灣高雄地方法院檢察署八十
八年度偵字第二四三六０號），提起上訴，本院判決如左：
    主  文
原判決撤銷。
甲○○連續意圖供行使之用，而偽造有價證券，處有期徒刑壹年捌月，緩刑貳年。
附表一編號１、２所示之本票發票人欄所偽簽之王琦龍、洪和成簽名各壹枚及按捺於
偽簽名上之指印各壹枚，暨附表二所示三紙借款契約書上借款人欄上所偽簽之王慶隆
、王琦龍、洪和成之署押及指印各壹枚，均沒收。
    事  實
甲○○係高雄市警察局三民第一分局警備隊警員，於民國八十一年間結婚後因故離異
，嗣為購屋重組家庭，惟因經濟拮据，乃以金融卡可向民間私人借款為由，先後向其
友人王慶隆借得其所有第一銀行核發之卡號︰0000000000000號金融卡
，向王琦龍借得其所有郵局所核發之卡號︰00000000000000號郵局儲
金金融卡，向洪和成借得其所高雄中小企業銀行所核發之卡號︰000000000
00000號金融卡，各一張，於借卡同時並獲告知各該金融卡之密碼，旋即意圖為
自己不法之所有，並基於概括之犯意，連續於八十七年四月二十七日、同年五月一日
及五月四日，向乙○○誆稱其有同事欲借款，但不方便出面，故由其代為出面辦理，
並願擔任保證人為云云，因乙○○要求每筆借款須有借款人本人指頭供金融卡質押（
方便日後提款支付本息之用），且須簽出本票及借款契約書，甲○○乃基於概括犯意
，未另徵得各該金融卡所有人之授權，連續於八十七年五月一日，偽造載有「借款人
王琦龍先生於民國八十七年五月一日向債權人甲方借新台幣貳拾陸萬元正，言明每月
一號償還貳萬陸仟元正（按利息係先扣，故僅交付二十萬元，下同）共十期，．．．
並質押本票乙張，待清償完畢，甲方無條件將本票歸還乙方。恐口無憑，特立此据。
借款人：王琦龍」等語之借款契約書一紙，並表示願擔任系爭借款保證人云云，而於
借款契約保證人欄內簽署自已之姓名，同時意圖供行使之用，偽造如附表一編號１所
示之王琦龍為發票人之本票乙紙（本票正面，並由甲○○本人另在右下角簽名、捺指
模共同發票）後，連同前揭偽造之借款契約書，交付借款人乙○○，以行使該偽造之
借款契約書及本票；於同年五月四日，偽造載有「借款人王慶隆先生於民國八十七年
五月四日向債權人甲方借新台幣貳拾陸萬元正，言明每月一號償還貳萬陸仟元正共十
期，．．．並質押本票乙張，待清償完畢，甲方無條件將本票歸還乙方。恐口無憑，
特立此据。借款人：王慶隆」等語之借款契約書一紙，並表示願擔任系爭借款保證人
云云，而於借款契約保證人欄內簽署自己之姓名，及簽發如附表一編號３本票（本票
正面僅甲○○本人簽名及指模，是該本票尚無偽造之情），連同前揭偽造之借款契約
書，交附借款人乙○○，以行使該偽造之借款契約書；於八十七年四月廿七日，偽造
載有「借款人洪和成先生於民國八十七年四月廿七日向債權人甲方借新台幣貳拾陸萬
元正，言明每月一號償還貳萬陸仟元正（按利息係先扣，故僅交付二十萬元，下同）
共十期，．．．並質押本票乙張，待清償完畢，甲方無條件將本票歸還乙方。恐口無
憑，特立此据。借款人：洪和成」等語之借款契約書一紙，並表示願擔任系爭借款保
證人云云，而於借款契約保證人欄內簽署自已之姓名，同時意圖供行使之用，偽造如
附表一編號２所示之洪和成為發票人之本票乙紙（本票正面並由甲○○本人在發票人
欄位之右下角另簽名、捺指印共同發票）後，連同前揭偽造之借款契約書，交付借款
人乙○○，以行使該偽造之借款契約書及本票。乙○○不疑有詐，先後三次，每次各
貸予甲○○新台幣（下同）二十萬元，共損失六十萬元（利息按月計付，每二萬元，
應付利息六千元），並使王琦龍、王慶隆、洪和成三人亦均受有損害。嗣乙○○利用
甲○○所交付之前揭金融卡及密碼僅各提得一期（即各二萬六千元）之款項後，即未
再付款，亦未能連繫上王慶隆等三位借款人，甲○○復拒不出面處理，始知受騙，並
於八十八年五月十八日，向高雄市政府警察局督察室陳情，而得知上情，甲○○於經
警移送偵辦前，旋即將詐得款項悉數償還。案經高雄市政府警察局移送臺灣高雄地方
法院檢察署檢察官偵查起訴。
    理  由
一、訊據被告甲○○對於右揭曾持有王慶隆、王琦龍及洪和成之金融卡、提款卡向鐘
    忠憲借款，並由其本人代其等簽發本票及借款契約書之事實，固供認不諱，惟矢
    口否認有偽造有價證券、偽造、行使偽造私文書及詐欺等犯行，辯稱：因洪和成
    、王琦龍及王慶隆等三人均欠伊錢，故向其三人稱有朋友可以週轉，而向其三人
    借得金融卡用以借貸金錢，該三人均同意後，始借伊金融卡，並告知密碼，而概
    括授權伊代簽本票與借款契約書，故關於借貸款項、簽發本票與借款契約書等情
    ，三人亦均知情且有同意云云。惟查：
(一)、右揭事實，已據被害人即證人乙○○於警、偵訊及審理中指述甚詳，並有附表一
    編號１．２、３所示本票三紙及附表二之借款契約書影本三紙附卷可憑。而附表
    一編號１、２所示本票上之發票人欄所簽王琦龍、洪和成簽名及指印及附表二所
    示借款契約書三紙上之借款人簽名及指印各一枚，均係被告所代捺之事實，業經
    被告自承在卷，核與證人王慶隆、王琦龍所證陳借款契約書、本票非伊等所簽之
    意旨相符，該借款契約書三紙內之指紋經送內政部警政署刑事警察局鑑定結果，
    亦認與被告之右指紋相符，附表編號２、３本票上指紋確與被告十號右指紋相符
    （至附表一編號１之本票上指紋因模糊未鑑出），有該局八十八年八月三日，以
    （八八）刑紋字第七二八九三號函所檢送之（八八、七、三十）局紋字第七五Ｏ
    號鑑定書附在警卷可憑，足見被告所自白系爭三張本票、簽名、指印均係其一人
    獨力為之等情確與事實相符，是被告初於警訊中所辯陳「借款契約書是乙○○所
    寫，寫好後再交他們三人（即洪和成、王慶隆、王琦龍）簽章、按捺指印」等語
    ，自無可採信，據此被告於初警訊時一致辯陳之「持洪和成、王慶隆、王琦龍三
    人金融卡向乙○○借款，他們三人都知道，我將六十萬元均交給王琦龍」之辯詞
    基礎，是否屬實，自已陷於令人質疑，果不其然，嗣於偵審中，被告即自承所借
    款項均係為本人之使用目的，非交給王琦龍等情。茲須進一步審究者，上開借款
    過程中之上開簽發本票及簽訂借款契約書過程中，有無逾越授權涉及偽造之行為
    ，須待進一步確認。
(二)、按本票、契約書等重要債權文件，就債權人一方言之，其票據或法律文書上簽名
    、蓋章或按捺指印，與文書上出名人同一性之真正係屬絕對要求之事，若有本人
    無法親自為之之情，亦應至少相當程度確認代簽（或代蓋）之人係屬合法獲授權
    之人，否則各該票據或法律文書效力即無以達其原合意意旨，是被害人乙○○所
    接獲之上開系爭本票、契約書均係有偽造之情，而其仍允接受，應與因未目睹簽
    名、指印之簽捺，又對被告有所信任之情相關，而被告任職警察職務，為執法之
    人，對於系爭本票、契約書上簽名、指印之簽捺所生法律上意義自是知之甚詳，
    且系爭本票、契約書上簽名、指印之簽捺若非由各該借款人本人親自為之，其所
    可能產生之爭議及乙○○可能之損害亦是瞭然，如若其當初向友人善意借取金融
    卡，而各該友人亦均以協助貸借款項之善意，應允被告持各該金融卡對外以其等
    之名義舉債，則被告接獲金主（即乙○○）之簽發本票、借款契約書借款條件要
    求時，衡諸常情，被告主觀上再徵求當初允借金融卡之友人補簽借款所必要之本
    票、借款契約書之手續當屬必然，客觀上獲應允一貫協助，亦應無何困難，少見
    由本人一手主導代簽以對，而陷將來獲本人授權與否爭議之情，是本件被告之違
    反上開常情，逕自瓜代簽捺本人簽名及指印於重要法律文書上之舉，並對貸款金
    主有所隱瞞，應與其當初自友人處，獲交付金融卡時，所獲授權範圍受有限制，
    且該限制若予透露必然動搖貸款金主意願之考量相關。再者，「金融卡」（俗稱
    提款卡）之性質，並無授信功能性，其價值之存在，繫於帳戶內存款之存在與否
    （是金融卡之發卡係與帳戶之開設同步，不涉徵信程序），而是否存入款項，又
    係本人所可控制且隨時可查視之事項，是吾人持有金融卡，若確信帳戶內並無存
    款，且亦無再續行使用該帳戶之意願，則該金融卡形同無價值之一般卡片，則其
    交付（含密碼之透露）予他人之意義與風險，與「信用卡」之交付所顯示意義及
    衍生之授權範圍推論，顯有不同解讀（信用卡因有授信功能，其持有專有性強，
    若卡片連同密碼告知他人，依一般論理法則，易導出同時有授信之概括犯意），
    是一般人持有、保管兩種不同功能之「卡片」之謹慎程度必屬有間；據此，就「
    金融卡」之本質上功能言之，縱有交付他人執有（甚而告知密碼）行為，尚難遽
    論即屬原持卡人信用之概括授付，一旦交付他人使用，因於一般金融服務流程，
    對於他人帳戶入帳程序毋庸印鑑核對管制，其功能尚存有持卡人日後可自行入帳
    後供自己支配該入帳後之提款功能耳，此一剩餘功能，洽與本件被害人乙○○借
    貸時所要求質押借款人金融卡之動機相符，是被告初始取得友人金融卡之交付，
    縱若合法正當，若未事前或事後特就後續授信效果所須之法律行為，再行確認授
    權，無以解釋初始亦獲有授信之概括性。是本件固然迭經證人王慶隆於警訊中證
    稱：「該金融卡於八十七年四月間借給警員甲○○，後來因與甲○○均無聯繫，
    所以也未催討，甲○○也未主動還我，因該戶頭無存款所以我也未報止戶」等語
    ，嗣於原審調查時亦為同意旨之證陳；證人洪和成於原審時證稱：「甲○○有向
    我借提款卡去借錢，他說他買房子錢不夠，：：他說他曾向他人借錢，他要把錢
    存入我帳戶內，讓債權人領錢，：：我不記得是甲○○或王琦龍向我借：：」（
    警訊中洪和成證詞固稱係先借予綽號「矮梨仔」，審度既有交付金融卡之交情，
    卻又始終無法言明該「矮梨仔」之真實性名，與常情有悖，顯見當初係避重就輕
    之詞，且觀諸證人於原審中證詞就何人向其借卡？有無同意以其名義借款？有無
    答應甲○○以其名義簽本票？迭為反覆閃爍，是就其本人逕交付金融卡予被告一
    節，應以原審中所陳述係逕借予被告之詞為可信，但對於有無交付金融卡時即就
    簽本票、以其名義借錢一事前同意在先部分之陳述，則難予採信）；證人王琦龍
    於偵查中證稱：「他（即被告）跟我說金融卡可以借錢，我才把我的金融卡給他
    ，之後就沒有下文（證人另證稱其係併同將洪和成之金融卡借給被告，惟此一陳
    述，與前揭洪和成所證述內容不符，且與王琦龍後來審理中所證述不一，是此部
    分證詞應無可採）」，嗣於原審進一步證稱︰「甲○○說要拿提款卡去向他人借
    錢用，因我提款卡內無錢，我就借給他使用，我不知他如何去借錢，有把提款卡
    密碼告知甲○○，但我想帳戶內無錢，告訴他亦無妨，但我未同意他以我名義去
    簽借款契約書及本票」等語，證據上顯示亦僅王慶隆、王琦龍及洪和成三人基於
    帳戶內無存款，故對於金融卡如何使用未予重視而基於己意交付持有，並對被告
    可能持以對外借錢使用之情，應有所知情，但對「由被告逕以其等名義對外舉債
    」、「以其等名義簽發應負法律責任之票據、契約書」等法律上重要事項，則未
    明確肯認，縱其中證人王慶隆、王琦龍於本院證述時更進一步附和被告所辯，稱
    ：借卡時，有說借金融卡去借錢，也有說會用其名義去借錢，並說將來借錢時可
    能需要簽名及蓋章，伊有同意、授權等意旨（本院卷三十頁及五十二頁參照），
    但證人王慶隆竟又陳稱「當時我想名字不是我簽的，將來不會由我負責，且也不
    是我本人出面借錢」，證人王琦龍竟也證稱：「當時我自己的想法是只要不是我
    出面，不須負責還錢」等不符一般法律常識之說詞（且簽發本票、借款契約書係
    日後被告持以借錢時，方獲金主要求，難認被告向諸證人借金融卡時即然慮及未
    來會用及簽發票據及契約書，是證人王慶隆、王琦龍本院證詞亦不符常情），且
    上開有利被告之本院證詞，對照諸證人於警訊或偵訊或原審之上開謹慎、保守並
    較符常情之證述，前後已有矛盾之情，且又與被告本人於本院所供述「當時借金
    融卡時並沒有談到這件事，是在乙○○跟我提到需要切結書、本票時，我有打電
    話給他們三人說明，他們同意我自行處理」等語（本院卷五十四頁）相左，顯有
    事後附和迴護被告之情明甚，是上開諸證人於本院中所證述（有關同意被告逕以
    證人名義去借錢，並逕授權將來借錢所可能需要簽名及蓋章，亦由被告代行等情
    ）應無可採。事實上由上開所述被告附和被告辯詞中又顯露自始不願由己出名逕
    負任民事清償責任心態以觀，反可推論諸證人於警偵訊中有所保留之單純金融卡
    借付動機較符實情。揆諸前開金融卡交付之一般意義常情論述，被告合法取得系
    爭三張金融卡過程，合法性固無瑕疵，但其取得金融卡之同時，並未獲有授權可
    逕以各該金融卡所有人名義對外舉債，更未獲有應負法律責任之簽發票據、簽訂
    民事契約等法律行為之明確授權甚明。則被告上開就系爭三張本票（其中一張未
    完成效力，不生偽造之情）、三張借款契約書逕代行簽捺他人簽名、指模，而以
    他人名義貸借款項，均係逾越授權之行為甚明，所為即屬偽造。又被告雖係經由
    王慶隆、王琦龍、洪和成之同意而借得渠等所有之金融卡，惟該金融卡之質押要
    求功能上偏重未來本息還款之方便考量，真正金主是否借貸之考量依據，應係其
    餘本票及借款契約書之法律行為，被告就上開偽造之情對乙○○有所隱瞞已是典
    型施用詐術，且其實係為己籌款購屋目的（見偵查卷第三十頁訊問筆錄），王慶
    隆等人並非被告之同事，乃竟對被害人乙○○謊稱係渠等同事要借錢云云，均足
    使被害人誤認借款人之同一性，有資力償還之認定上疏誤疑慮，其詐術之施行，
    使被害人不疑而同意借款交付財物有因果關係，被告另涉有詐欺取財犯行無訛。
(三)、再參酌本案調查經過，被告初於警訊中辯陳意旨係︰證人洪和成、王慶隆及王琦
    龍曾問其何處可借錢，伊係替證人等介紹向乙○○借款，僅因該三人不認識金主
    ，故由伊出面向告訴人借，並將借得款項六十萬元均交付予王琦龍，系爭借款契
    約書均係洪和成、王琦龍及王慶隆本人簽章、捺指紋，伊難係保證人，本票三張
    則均是王琦龍所開立，嗣因借款契約書及本票鑑定結果出爐，被告於偵查中始又
    坦承有關署名王琦龍、王慶隆及洪和成之借款契約書與本票均係伊所寫並簽名、
    捺印，並於審理中改稱係伊向三名友人借金融卡借錢並獲三人同意，對照證人洪
    和成、王琦龍及王慶隆三人自警訊迄本院審理中，就與被告間如何交付金融卡、
    如何同意簽本票、借款、契約書細節莫衷一是、矛盾百出，其情亦顯示被告上開
    簽發本票、借款契約書之過程確非正常在與洪和成、王琦龍及王慶隆三人間獲有
    合法明確授權之情形下，臨訟迭為互為相左之證陳或供述所致，更足證上開本票
    、契約書之書過程確存在有虛偽之情無訛。是被告所辯均與事理、常情相違，應
    係飾卸之詞，不足採信，其犯行已堪認定。
(四)、附此敘明者：按以金融卡（提款卡）提領現金，須有密碼始得為之，而存款亦須
    有存款人在銀行或其他金融業者之帳號，始得辦理存款手續，此為眾所週知之事
    實，若僅係以展示、炫耀，何須並告以密碼，存款帳號？並參以前揭證人王慶隆
    等三人證詞之分析論述及被害人乙○○證稱三張金融卡皆領到二萬六千元．．．
    甲○○以王琦龍等名義所借之錢已全部還清（原審八十九年五月三十一日訊問筆
    錄）等情節觀之，被告向王慶隆、王琦龍、洪和成取得金融卡過程，既同時獲告
    知金融卡密碼，客觀上有同意被告以該金融卡使用帳戶進行存提款之情甚明，而
    被告持以向乙○○借款之使用目的，亦僅係單純欲使乙○○日後方便提款應清償
    之本息，是被告辯陳其初取得金融卡時即告以欲對名借錢之用一節，應屬可信，
    對照其後使用結果並無虛妄情事，況被告上開犯行其中質押金融卡借錢之行為並
    未直接造成各該金融卡所有人之財產或利益損害，即難認被告就各該金融卡取得
    過程有不法所有訛詐情事。又附表一編號３所示之本票，被告簽發過程中縱原意
    係欲偽造王慶隆本票之意（因係連同王慶隆借款契約書同時簽擬同時簽發），但
    其簽發結果，竟僅於該本票正面右下角處，由被告本人簽名一枚，及在本票正面
    上捺指印三枚，其餘則無其他人簽名或蓋章，客觀上該本票效力除可以認定被告
    本人發票外，非可認定尚有其餘之人亦遭偽造簽發票據（至發票人欄固另有一枚
    單獨指模獨立於被告簽名之外按捺，但票據債務人以在票據上簽名或蓋章為必要
    ，蓋捺指印係依指紋以明瞭其異同真偽，非借助於機械與特別技能無從憑肉眼鑑
    別，與票據之流通性質不相容，故指印於票據上並不等同於簽名或蓋章之效力，
    仍難認屬偽造行為），均附此敘明。
二、核被告甲○○偽造借款契約書並持以交付予被害人乙○○之所為，係犯刑法第二
    百十六條、第二百十條行使偽造私文書罪；其對被害人乙○○詐取財物之所為，
    係犯同法第三百三十九條第一項詐欺取財罪；其意圖供行使而偽造王琦龍、洪和
    成本票之所為，係犯同法第二百零一條第一項之偽造有價證券。被告於偽造文書
    或偽造本票時偽簽王琦龍、王慶隆及洪和成三之署押或指印，分別為各該偽造私
    文書或偽造有價證券之部分行為，不另論罪；被告偽造私文書後持以行使，其偽
    造文書之低度行為已為行使偽造文書之高度行為所吸收，不另論罪。偽造有價證
    券後復持以行使，行使偽造有價證券之輕度行為，應為偽造有價證券行為之重度
    行為所吸收，亦不另論罪。被告上開詐欺取財、行使偽造私文書、偽造有價證券
    等犯行，均時間緊接，犯罪手法相同，所犯罪名亦同，顯係基於概括犯意反覆為
    之，各應依連續犯之規定論以一罪。又被告所犯上開三罪間有，具有方法、結果
    之牽連關係，為牽連犯，應從一重偽造有價證券罪處斷。被告並無偽造王慶隆之
    本票（理由詳述如前），又無詐欺取得金融卡財物（理由詳如後述），公訴人一
    併論列，即有未合，但此部分與前開論罪科刑之部分有裁判上一罪關係，爰不另
    為無罪之諭知。又被告尚有偽造洪和成借款契約書、本票，並持以行使之行為，
    公訴人於起訴事實中未予併認偽造犯行，亦有未洽，但與前開起訴並論罪科刑部
    分有裁判上一罪關係，仍為起訴效力所及，本院自得一併審究。本件被告所為，
    僅係單純為本人購屋週轉之需，一時疏慮致罹刑章，其向友人取得信用卡又係源
    於合法，亦未以該金融卡為取得目的以外之不法犯行，其偽造本票借款之同時，
    本人亦以共同發票人名義簽發負責，其造成被偽造名義人之損害分別僅各二十六
    萬元票面額，案發後立即與被害人達成民事和解，使各該被偽造名義人不致遭受
    民事追償，將損害減至最低，衡其所犯確有法重情輕情事，所犯係屬最輕本刑三
    年以上有期徒刑之罪，若處以最低刑猶嫌過重，自有可憫恕之處，依刑法第五十
    九條規定，應減輕其刑。被告犯罪事證已明，原審法院對其論罪科刑，固非無見
    。惟查：(一)本件被告有偽簽洪和成之本票、借款契約書，原審法院均漏未論究，
    顯有未合。(二)本件被告以王慶隆之名舉債，本欲以王慶隆之名偽簽本票，但結果
    因未在票面上簽王慶隆之名及蓋王慶隆之印章，致不發生票據效力對王慶隆生效
    之情，但該本票正面尚有被告本人之簽名、按捺指印，應認合法有效之票據（僅
    未發生偽造之情耳），原審認該本票係無效本票，亦有未合。(三)本件被告所簽發
    之系爭三張本票，被告本人均另於本票正面簽署本人簽名，對被告本人而言，依
    法亦應同負發票人責任，縱認其中王琦龍之本票係屬偽造，亦僅共同發票人中有
    關王琦龍部分無效，且該本票使用後已交由被害人執有，原審法院竟諭知偽造王
    琦龍名義之本票全部應予沒收，於法尚有未合。被告上訴意旨否認犯罪固無理由
    ，但原判決既有上開諸多瑕疵，自應由本院撤銷改判。審酌被告犯罪動機單純係
    供己一時週轉而為方便之舉，其犯後立即與被害人達成民事和解，將被害人損害
    降至最低其偽造過程，無論係本票或借款契約上民事責任均未將己置身事外，手
    段尚非惡劣，其固任職警員，其犯行亦與其職務無關，犯後頗表悔意，之前亦無
    不良素行等一切情狀，量處如主文第二項所示之刑。查被告未曾受有期徒刑以上
    刑之宣告，有卷內前科表可查，其目前仍任職警員職務，本件犯行與其職務無關
    ，本人對國內治安亦有所貢獻，經此偵序教訓，應知警惕諒無再犯之虞，本院認
    所宣告之刑，以暫不執行為適當，併諭知緩刑二年，以勵自新。
三、被告偽造如附表一編號１、２所示之本票發票人欄所偽簽之王琦龍、洪和成簽名
    各一枚及按捺於簽名上之指印各一枚，暨附表二編所示三紙借款契約書上借款人
    欄上所偽簽之王慶隆、王琦龍、洪和成之署押及指印各一枚，不問屬於犯人與否
    ，均應分別依刑法第二百十九條規定併予宣告沒收。至附表一編號１、２本票固
    屬偽造，但其上尚有合法甲○○之發票效力，自不得依刑法第二百零五條規定，
    諭知整張本票均沒收，至本票偽造部分，已因票面上王琦龍、洪和成署押及指印
    各一枚沒收己達部分票據效力沒收目的，爰不再依刑法第二百零五條重複諭知沒
    收。另王琦龍、洪和成之借款契約書各一紙上右上角當事人欄位及王琦龍、洪和
    成本票金額欄欄位，固各捺有一枚被告之指印，但各該欄位之指印，於契約效力
    之發生無關宏旨，且各該契約書上本有被告本人以保證人身份合法簽名及指印簽
    捺所生合法法律行為效力，則該指印自不宜沒收必要，附此敘明。
四、公訴意旨另以被告於八十七年一月間，向王慶隆訛稱要借取信用卡以便向他人展
    示、炫耀，並向王琦龍訛稱：可代為以金融卡借款等語，使渠等陷於錯誤而交付
    金融卡等語，因認被告此部分亦涉有詐欺行為云云，惟如前所述被告此部分行為
    並未涉有詐欺行為，惟公訴人認此部分為前揭論罪科刑之詐欺罪之部分行為，故
    不另為無罪之諭知。
據上論斷，應依刑事訴訟法第三百六十九條第一項前段、第三百六十四條、第二百九
十九條第一項前段，刑法第二百零一條第一項、第二百十六條、第二百十條、第三百
三十九條第一項、第五十五條、第五十六條、第五十九條、第七十四條第一款、第二
百十九條，罰金罰鍰提高標準條例第一條前段，判決如主文。
本案經檢察官林炎昇到庭執行職務。
中    華    民    國      九十      年       一       月     十七   日
                              臺灣高等法院高雄分院刑事第八庭
                                  審判長法官  郭雅美
                                        法官  莊飛宗
                                        法官  洪兆隆
右正本證明與原本無異。
如不服本判決，應於判決送達後十日內向本院提出上訴狀，其未述理由者並應於提
出上訴狀後十日內向本院補提理由書（應附繕本)。
                                      書記官  葉淑華
中    華    民    國      九十      年       一       月     十九   日
附錄本案論罪科刑法條
刑法第二百零一條第一項︰
意圖供行使之用，而偽造、變造公債票、公司股票或其他有價證券者，處三年以上十
年以下有期徒刑，得併科三千元以下罰金。
第二百十條：
偽造、變造私文書，足以生損害於公眾或他人者，處一年以上七年以下有期徒刑。
刑法第二百十六條：
行使第二百十條至第二百十五條之文書者，依偽造、變造文書或登載不實事項或使登
載不實事項之規定處斷。
刑法第三百三十九條第一項：
意圖為自己或第三人不法之所有，以詐術使人將本人或第三人之物交付者，處五年以
下有期徒刑、拘役或科或併科一千元以下罰金。
附表一：偽造有價證券（本票）
┌──┬───┬───┬─────┬────┬────┬────────┐
│編號│發票人│發票日│票面金額  │ 到期日 │票據號碼│ 偽造印文署押   │
├──┼───┼───┼─────┼────┼────┼────────┤
│１  │王琦龍│87.5.1│ 廿六萬元 │ 88.3.1 │ 699824 │ 偽造簽名一枚   │
│    │甲○○│      │          │        │        │ 、指印一枚     │
├──┼───┼───┼─────┼────┼────┼────────┤
│２  │洪和成│87.4.2│ 廿六萬元 │ 88.2.1 │ 699825 │ 偽造簽名一枚   │
│    │甲○○│      │          │        │        │ 、指印一枚     │
├──┼───┼───┼─────┼────┼────┼────────┤
│３  │甲○○│87.5.4│ 廿六萬元 │ 88.3.4 │ 699823 │ 甲○○本人指印 │
│    │      │      │          │        │        │ 三枚（非偽造） │
└──┴───┴───┴─────┴────┴────┴────────┘
附表二：偽造私文書（借款契約書）
┌──┬───┬────┬───────────────┬───────┐
│編號│借款人│時 間   │內                      容    │ 偽造署押數   │
├──┼───┼────┼───────────────┼───────┤
│ １ │王琦龍│87.5.1  │表示借款人向債權人乙○○借二  │偽造簽名一枚  │
│    │      │        │十六萬元，每月一日償還二萬六  │、指印一枚    │
├──┼───┼────┤千元，共十期，並同意債權人使  ├───────┤
│ ２ │王慶隆│87.5.4  │用借款人之金融卡提領現金，並  │偽造簽名一枚 │
│    │      │        │質押本票，待清償完畢，債權人  │、指印一枚    │
│    │      │        │始無條件將本票歸還借款人。    │              │
├──┼───┼────┤                              ├───────┤
│ ３ │洪和成│87.4.27 │                              │偽造簽名一枚、│
│    │      │        │                              │指印一枚      │
└──┴───┴────┴───────────────┴───────┘
蓋票據債務人以在票據上簽名或蓋章為必要，蓋捺指印係依指紋以明瞭其異同真偽，
非借助於機械與特別技能無從憑肉眼鑑別，與票據之流通性質不相容，故指印於票據
上並不等同於簽名或蓋章之效力。
                                                                        Ｄ


司法院資訊處製作；財團法人民間司法改革基金會備份。
